【裁判字號】    95,勞簡上,1
【裁判日期】    950712
【裁判案由】    
【裁判全文】
臺灣彰化地方法院民事判決  95年度勞簡上字第1號
上  訴  人  衛耀醫療器材股份有限公司
法定代理人  乙○○
訴訟代理人  丙○○
被 上訴 人  甲○○
上列當事人間請求給付資遣費等事件，上訴人對於中華民國95年
2月10日本院彰化簡易庭94年度彰勞簡字第7號第一審判決提起上
訴，本院於95年6月28日言詞辯論終結，判決如下：
主  文
原判決命上訴人給付超過新台幣貳拾萬伍仟玖佰伍拾參元部分，
及該部分假執行之宣告暨訴訟費用之裁判均廢棄。
上開廢棄部分，被上訴人在第一審之訴駁回。
其餘上訴駁回。
第一審（除減縮部分外）、第二審訴訟費用，由上訴人負擔百分
之八十五，餘由被上訴人負擔。
    事實及理由
一、按訴狀送達後，原告不得將原訴變更或追加他訴，但擴張或
    減縮應受判決事項之聲明者，不在此限。而此項規定於簡易
    訴訟程序第二審程序中亦有適用。民事訴訟法第255條第1項
    第3款、第446條第1項、第436條之1第3項分別定有明文。查
    本件被上訴人原起訴請求上訴人應給付資遣費新台幣（下同
    ）170,493元；給付薪資70,549元，嗣於第二審程序中，擴
    張、減縮聲明為被上訴人應給付資遣費195,982元；給付薪
    資70,276元，並同意上訴人抵銷貨款32,349元之抗辯，而將
    請求之金額減為233,909元，其擴張、減縮訴之聲明核與前
    開規定並無不合，應予准許，合先敘明。
二、被上訴人主張：
    被上訴人自民國87年2月起任職上訴人公司擔任高屏地區行
    銷業務員，實際則負責國發醫療器材股份有限公司（下稱國
    發公司）產品之介紹、銷售、領標、投標、履約、收款及客
    訴處理等工作。詎國發公司於94年初要求被上訴人須簽署「
    區域委任經理契約書」，因事涉脫法及退休給付問題，被上
    訴人並未簽署。國發公司遂於94年3月7日變更其公司網頁密
    碼，不許被上訴人上網登錄日報表、訂單及反應客訴，並於
    翌日函告被上訴人暫停對外業務行為，又託人告知不用再上
    班。被上訴人因國發公司不配合客戶需求提供試用樣本及業
    務推展所需之產品型錄等，又無法上網登錄日報表，導致無
    法進行行銷業務。上訴人為被上訴人之雇主，有此不供給被
    上訴人充分工作之情形，被上訴人遂依法通知上訴人自94年
    5月1日終止勞動契約。被上訴人迄94年4月已任滿7年3個月
    ，依勞動基準法規定，得請求7.25個月平均工資之資遣費。
    被上訴人離職事由發生前6個月之薪資分別為26,780元、39,
    915元、33,416元、20,023元、26,254元、16,336元，7.25
    個月之資遣費為195,982元[(26780+39915+33416+20023+262
    54+16336)/181*218]。又上訴人遲未給付被上訴人94年2月
    至4月之薪資，其中2月之薪資為16,336元，被上訴人除2月
    仍正常工作外，3、4月因上訴人不供給充分之工作，致被上
    訴人無法正常工作，爰請求上訴人給付2個月平均工資，為
    53,940元，故上訴人共計積欠被上訴人薪資70,276元（1633
    6+53940）。綜上，上訴人合計應給付被上訴人266,258 元
    ，於扣除被上訴人自訂貨款32,349元後，上訴人應給付被上
    訴人233,909元。
三、上訴人則以：
    被上訴人確係上訴人公司僱員，駐在高屏地區負責銷售上訴
    人代理國發公司產製之各項醫療器材。原本作業方式為各駐
    區人員每月以傳真方式將客戶所需產品明細及工作概況反應
    回傳公司，93年間國發公司架設網站免費提供其公司業務人
    員使用，惟因屢有機密文件外洩，國發公司即設防火牆，進
    入網站者須輸入密碼，且密碼每月定期更換，於業務人員開
    會時一併提供新密碼或電子郵件告知。94年3月後因被上訴
    人拒回公司開會，故未提供其密碼。況且，被上訴人之工作
    為業務性質，負責產品介紹、銷售、領標、投標、履約、收
    款及客訴處理等工作，主動權在被上訴人，上訴人僅負責後
    勤支援，並無拒絕上訴人原有客戶或新開發客戶訂貨情形，
    被上訴人自己拒絕回公司開會及回傳工作日報表、不開發新
    客戶，豈能謂上訴人不供給其充分之工作！再者，平均工資
    之計算，應以被上訴人93年11月至94年4月六個月期間所得
    工資總額為計算標準，則被上訴人月平均工資應為15,580元
    。又經計算，被上訴人應領之94年3、4月份薪資，各為16,1
    44元、9,840元，但應扣除被上訴人未傳回日報表之扣款8,0
    86元、7,045元，故應領8,058元、2,795元。因被上訴人任
    職期間有應收帳款累計達301,294元未收，再扣除被上訴人
    個人訂貨款32,349元後，根本無剩餘薪資。綜上，上訴人並
    無不供給被上訴人充分工作之情形，亦未表示解僱被上訴人
    或更改勞動方式、內容，對被上訴人之計薪更未停止，被上
    訴人片面終止勞動契約，與法不合，上訴人並無給付資遺費
    之義務，亦未積欠薪資等語，資為抗辯。
四、原審對於被上訴人之請求，判決上訴人應給付被上訴人資遣
    費195,982元、薪資70,276元，合計266,258元，上訴人以其
    貨款債權32,349元互為抵銷後，應給付被上訴人233,909 元
    ，並駁回被上訴人其餘之請求，上訴人就其敗訴部分聲明不
    服提起上訴，求為判決：(1)原判決不利上訴人部分及該部分
    假執行之宣告暨訴訟費用之裁判均廢棄。(2)上開廢棄部分被
    上訴人在第一審之訴及其假執行之聲請均駁回。(3)第一審廢
    棄部分及第二審訴訟費用由被上訴人負擔；被上訴人則聲明
    ：(1)上訴駁回。(2)第二審訴訟費用由上訴人負擔。
五、得心證之理由：
  (1)被上訴人主張其自87年2月起受僱於上訴人，迄94年5月1日
    勞動契約終止時，年資有7年3個月之事實，為上訴人所不爭
    執，視同自認，應信為真實。
  (2)被上訴人主張因其未簽署區域委任經理契約書，國發公司於
    94年3月7日變更公司網頁密碼，致其無法登錄日報表、訂單
    及反應客訴，國發公司並於翌日發函告知暫停其對外業務行
    為之事實，業據被上訴人提出上訴人不爭執之國發公司94
    年3月8日國函字第94030801號函一件為證，觀諸上開函文「
    依公司規定，業務人員應簽署區域委任經理契約書，並於二
    月十九日繳回公司，然而至三月五日為止，受文者（即被上
    訴人）仍未繳回，乃對其暫停對外業務行為，至繳回區域委
    任經理契約書後再重新發放。」之內容，及上訴人前亦自己
    承認94年2月間國發公司要求被上訴人等人員簽署區域委任
    經理契約書，否則不得使用國發公司網站，被上訴人因不同
    意簽署，因此未能取得密碼（見上訴人94年6月24日提出附
    於原審卷之答辯狀、原審94年7月1日言詞辯論筆錄、上訴人
    上訴理由狀），是足認被上訴人上開主張之事實為真正。上
    訴人嗣翻異前詞，辯稱被上訴人乃因未回公司開會致未能取
    得密碼云云，委無可採。
  (3)查被上訴人受僱於上訴人，從事業務工作，其薪資依業績計
    算，屬按件計酬性質，上訴人自應供給被上訴人充分之工作
    。次查被上訴人並無義務簽署國發公司要求其簽署之區域委
    任經理契約書，被上訴人拒絕簽署後，國發公司既已變更公
    司網頁密碼並發函通知被上訴人暫停對外業務行為，則被上
    訴人主張因國發公司拒絕其上網登錄日報表、訂單及反應客
    訴，並且不配合客戶需求提供試用樣本及業務推展所需之產
    品型錄等，致其無法進行行銷業務一節，堪予採信。上訴人
    辯稱：被上訴人擔任業務員，工作主動權在被上訴人，上訴
    人僅負責後勤支援，上訴人並無拒絕被上訴人原有客戶或新
    開發客戶訂貨，被上訴人自己拒回公司開會、拒絕回傳工作
    日報表、不開發新客戶，豈能謂上訴人不供給充分之工作云
    云，顯無足取。
  (4)按雇主依勞動基準法第十六條終止勞動契約者，應依下列規
    定發給勞工資遣費：一、在同一雇主之事業單位繼續工作，
    每滿一年發給相當於一個月平均工資之資遣費。二、依前款
    計算之剩餘月數，或工作未滿一年者，以比例計給之。未滿
    一個月者以一個月計。上開規定於勞工依勞動基準法第14條
    不經預告終止勞動契約準用之，勞動基準法第17條、第14條
    第4項分別定有明文。本件上訴人未供給被上訴人充分之工
    作，已如前述，是被上訴人依勞動基準法第14條第1項第5款
    規定終止與上訴人間之勞動契約，並請求上訴人給付資遣費
    ，於法自屬有據。被上訴人得請求之資遣費分述如下：
    1.被上訴人受僱於上訴人，繼續工作已滿7年3個月，得請求
      上訴人發給7.25個月平均工資。
    2.平均工資之計算，「一個月平均工資」等於勞工退休或資
      遣前六個月工資總額直接除以六（行政院勞工委員會(83)
      台勞動二字第25564號函參照）。上開「資遣前六個月」
      ，參照勞動基準法第2條第4款規定，應指計算事由發生之
      當月前六個月內所得工資。而本件計算事由係指94年3月5
      日開始上訴人未供給上訴人充份工作，其前六個月所得工
      資即為被上訴人93年9月至94年2月之薪資，分別為26,780
      元、39,915元、33,416元、20,023元、26,254元、16,336
      元，此為上訴人自己承認（見本院95年5月2日準備程序筆
      錄），則被上訴人月平均工資為27,121元[(26780+39915
      +33416+20023+26254+16336）÷6,元以下四拾五入〕。上
      訴人辯稱被上訴人月平均工資為15,580元，即非可採。本
      件被上訴人得請求上訴人發給7.25個月平均工資，為196,
      627元（27121×7.25）。被上訴人請求上訴人給付資遣費
      195,982元，並未逾上開數額，為有理由，應予准許。
  (5)被上訴人主張上訴人積欠94年2、3、4月薪資未付之事實，
    為上訴人自己承認，堪信為真實，故被上訴人請求上訴人給
    付積欠之薪資，洵屬正當。查被上訴人94年2、3、4月份之
    薪資分別為16,336元、16,144元、9,840元，此為兩造所不
    爭（見本院95年5月2日準備程序筆錄），是上訴人積欠被上
    訴人之薪資為42,320元（16336+16144+9840）。被上訴人雖
    主張其94年3、4月份無法正常工作，故請求上訴人按月平均
    工資給付，惟上訴人不供給充分之工作，被上訴人依勞動基
    準法規定得終止勞動契約請求資遣，非無保障，其不此之為
    ，而請求上訴人依月平均工資給付，於法尚屬無據。至於上
    訴人辯稱94年3、4月被上訴人未傳回日報表，應分別扣款8,
    086元、7,045元，惟此為上訴人所否認，並陳稱：公司規定
    日報表應上網登錄，否則訂單無效，伊因密碼變更致無法上
    網登錄等語。經查，被上訴人上開所辯，業據其提出國發公
    司網站列印資料為證，且為上訴人所不爭執。況被上訴人無
    法登入國發公司網站，並非可歸責於被上訴人，上訴人既僱
    用被上訴人銷售國發公司之產品，國發公司不提供密碼使被
    上訴人得以登入公司網站，應該歸責於上訴人，故上訴人以
    被上訴人未回傳日報表為由主張扣款，即非有理。基上，被
    上訴人請求上訴人給付積欠之薪資，於42,320元範圍內為有
    理由，應予准許，逾此範圍所為請求為無理由，應予駁回。
  (6)上訴人主張原告向其訂貨，尚有貨款32,349元未付，要求抵
    銷，原告對此自己承認，應予准許。至上訴人另稱被上訴人
    尚有應收帳款301,394未還，請求扣除云云，為被上訴人否
    認，並辯稱：公司電話通知伊不用再上班，為免落人口實，
    伊不再代公司收受現金貨款等語。經查，上開應收帳款並非
    被上訴人對上訴人所負債務，被上訴人主張抵銷，自非有理
    ，灼然甚明。
  (7)綜上所述，被上訴人依勞動基準法第14條、第17條規定，請
    求上訴人給付資遣費195,982元，為有理由，應予准許；依
    勞動契約法律關係，請求上訴人給付薪資42,320元範圍內，
    為有理由，應予准許，逾此部分之請求，為無理由，應予駁
    回。上訴人主張其對被上貨人有貨款債權32,349元互為抵銷
    ，為有理由。從而，被上訴人得請求上訴人給付之金額為20
    5,953元（195982+00000-00000）。原審就超過上開應准許
    部分，為被上訴人勝訴之判決，並依職權為假執行之宣告，
    尚有未洽，上訴意旨就此部分指摘原判決不當，求予廢棄改
    判，為有理由，爰由本院廢棄改判如主文第2項所示。至於
    上開應予准許部分，原審為被上訴人勝訴之判決，並依職權
    為假執行之宣告，並無不當，應予維持，上訴意旨求予廢棄
    改判，為無理由，應駁回其上訴。
六、本件事證已臻明確，兩造其餘主張及舉證，核與判決結果無
    影響，毋庸逐一論述，併此敘明。
七、據上論結，本件上訴為一部有理由，一部無理由，依民事訴
    訟法第436之1第3項、第449條第1項、第450條、第79條，判
    決如主文。
中    華    民    國    95    年    7     月    12    日
                民事第二庭      審判長法  官 何志通
                                      法  官 康弼周
                                      法  官 施錫揮
以上正本係照原本作成。
不得上訴。
中    華    民    國    95    年    7     月    12    日
                                      書記官  蘇美苓


司法院資訊處製作；財團法人民間司法改革基金會備份。
